【裁判字號】    88,交易,117
【裁判日期】    890913
【裁判案由】    過失傷害
【裁判全文】
臺灣苗栗地方法院刑事判決                        八十八年度交易字第一一七號
    公  訴  人  臺灣苗栗地方法院檢察署檢察官
    被      告  己○○
    輔  佐  人  戊○○即被告.
右列被告過失傷害案件，經檢察官提起公訴（八十八年度偵字第五三九０號），本院
判決如左：
    主    文
己○○從事業務之人，因業務上之過失傷害人，處有期徒刑貳月，如易科罰金以參佰
元折算壹日。
    事    實
一、己○○係苗栗汽車客運股份有限公司（以下簡稱苗栗客運）之駕駛員，以駕駛大
    客車載運旅客為業，為從事駕駛業務之人。於民國八十八年九月二十日下午二時
    二十五分許，駕駛車牌號碼ＦＮ─一一三號營業大客車，由南庄前往竹南即由南
    往北方向行駛，途經苗栗縣南庄鄉東村一七鄰南庄九六號前，應注意欲超越同一
    車道之前車時，應顯示方向燈並於前車左側保持半公尺以上之間隔超過，行至安
    全距離後，再顯示右方向燈駛入原行路線，而依當時係日間、路面狀況良好、無
    障礙物之情形，並無不能注意之情形，竟疏未注意超越同一車道之前車時，應與
    前車左側保持半公尺以上之間隔，適同方向行駛在前由甲○○所騎乘之車號ＩＫ
    Ｋ─一九六號重型機車，亦疏未注意在未劃設慢車道之道路，應靠右側路邊行駛
    ，仍靠路中間騎乘，致己○○超車時，其所駕駛大客車之右後方因而擦撞甲○○
    之左手肘及所騎乘機車之左手把，致何運來因此觸碰重心不穩而人車向右滑去左
    倒於地，並受有頭部外傷併顱內出血、左第四肋骨骨折、鎖股骨折之傷害。
二、案經甲○○訴由苗栗縣警察局苗栗分局移送台灣苗栗地方法院檢察署檢察官偵查
    起訴。
    理    由
一、訊據被告己○○固不否認有於前開時、地駕駛上開營業大客車超越告訴人甲○○
    所騎乘之機車等情不諱，惟矢口否認有何過失傷害之犯行，辯稱：伊並未與告訴
    人駕駛之機車發生擦撞，因伊若確實擦撞告訴人所騎乘之機車時，則告訴人之機
    車應係為往右側傾倒始符常情，另證人庚○○係一患有輕度精神疾病之人，其證
    言不足採信，及其駕駛之大客車右後車身擦痕係先前由另一苗栗客運司機乙○○
    駕車造成，非伊擦撞告訴人機車所呈云云。經查，該營業大客車右後車身擦痕雖
    係由另一司機乙○○駕車造成，此業經證人乙○○結證屬實，並有苗栗客運八十
    九年二月十五日八九苗客稽字第０三三號函覆及證人乙○○肇事報告書及行車自
    動記錄卡、行駛日報表影本各一份在卷可稽，是被告辯稱其駕駛之大客車右後車
    身擦痕，非伊擦撞告訴人機車所呈等語固可採信，惟衡諸常理，營業大客車超越
    前行機車，若未保持安全距離，不需發生嚴重擦撞，亦足肇致事故。另查：（一
    ）被告所駕駛大客車如何超車而擦撞告訴人之左手肘及機車左手把，致告訴人人
    車倒地等情，業據告訴人指訴綦詳，核與被告自承有駕車經過該路段，並自後照
    鏡看見告訴人機車等語，另住在事故發生地點旁之目擊證人庚○○於警訊中亦證
    述：伊看見苗栗客運經過發生車禍路段後，就看見機車騎士跌倒路旁等語之情節
    相符，並有現場交通事故調查報告表一紙及現場車道全景、機車倒地刮地痕照片
    二幀附卷可稽。（二）證人即製作事故調查報告表及警訊筆錄之警員丁○○結證
    稱：目擊證人蔡運陳述司機開的大客車有超過告訴人之機車，大客車經過後，告
    訴人所騎之機車就跌倒，至於有無碰到告訴人機車他並不知，他於警訊能完全地
    表達清楚等語（參見本院卷第三十七頁反面）；證人即車禍發生後至現場之路人
    丙○○亦證稱：伊當時騎車剛經過，旁人即庚○○先生告訴伊告訴人發生車禍，
    有看到苗栗客運車子經過，告訴人就倒下去，有無看見客苗栗客運撞到告訴人機
    車，他並未說等語（參見本院卷第七十一頁）。足徵，證人庚○○就「苗栗客運
    大客車經過，告訴人機車倒地」一情，能表述清楚，則財團法人長庚紀念醫院八
    十九年五月十七日八九長庚院法字第０二二四號函覆稱：病患庚○○係精神分裂
    病患者合併輕度智能不足，對於當場目擊事件，預估如於幾近時間為完整之陳述
    應有所困難之認定，尚無法遽採，然依該院函覆稱證人庚○○係精神分裂病患者
    合併輕度智能不足者，則其後於八十九年一月二十日至本院調查時證稱：對於案
    發時、地在其住處門口有目擊本事故情形已不記得，沒有印象等語，自不足以推
    翻最近事故發生時之警訊筆錄所述，則被告辯稱證人庚○○因輕度智能不足，證
    詞不足採，亦不堪憑採。（三）告訴人所乘機車係自路中向右滑去而左倒一情，
    有現場交通事故調查報告表一紙、現場照片及機車擦損照片八幀附卷可憑，惟告
    訴人自警訊至本院調查時迭指稱係遭被告駕車擦到其左手肘及左手把，則衡情，
    告訴人遭此擦碰致重心穩而使機車向左側傾倒，並無不符常理之處，則被告辯稱
    ：被告若確實擦撞告訴人所騎乘之機車時，則告訴人之機車傾倒方向應係為往右
    側傾倒始符常情云云顯係臆測之詞，不足採信，足徵，被告超車時並未與前車左
    側保持半公尺以上之間隔。（四）告訴人因機車倒地而受有頭部外傷併顱內出血
    、左第四肋骨骨折、鎖股骨折之傷害，此有長庚紀念醫院診斷證明書乙紙在卷足
    憑。
二、按汽車超車時，應顯示左方向燈並於前車左側保時半公尺以上之間隔超過，行至
    安全距離後，再顯示右方向燈駛入原行路線，道路交通安全規則第一百零一條第
    五款定有明文。次按刑法過失傷害罪，祇以加害人之有過失為致傷害之一原因為
    已足，不因被害人亦有過失而影響於犯罪之成立，但得審酌各方過失程度，為量
    刑輕重之標準（院字第六三一解釋參酌）。查被告考領有汽車駕駛執照，其對於
    上述規定，當知甚稔，且為駕車時所應注意遵守，又依肇事當時之情況天候陰、
    日間自然光線、視距良好，無缺陷、無障礙物之乾燥路面，此有上述道路交通事
    故調查報告表可憑，並無不能注意之情形，其竟疏未注意安全間隔，貿然超車，
    因而肇事致人於傷，自有過失刑責。而本件經送請臺灣省竹苗區車行車事故鑑定
    委員會結果，亦認定被告駕駛營業大客車超車時未保持行車案全間隔為肇事主因
    ，此有該會八十九年六月三十日竹鑑字第八九０四四五號鑑定意見書在卷可參，
    至於被害人騎乘機車，違反道路交通安全規則第一百二十四條第二項「慢車應在
    劃設之慢車道上靠右順序行駛，在未劃設慢車道之道路，應靠右側路邊行駛」之
    規定，疏未注意，靠右側路邊行駛，此有前述道路交通事故調查報告表及機車倒
    地刮地痕照片二幀附卷可稽，雖亦為本件肇事原因，但被告之過失行為與之併存
    ，而為危害發生之原因，仍應負過失責任。則告訴人之傷害係由被告之行為所致
    且其傷害結果之發生與被告之過失行為間，有相當因果關係。是被告之犯行洵堪
    認定。
三、核汽車駕駛人之駕駛工作，乃隨時可致他人身體生命於危險之行為，並係具有將
    該行為繼續，反覆行使之地位之人，因此應有經常注意俾免他人於危險之特別注
    意義務，被告係苗栗客運股份有限公司之駕駛員，以駕駛大客車載運旅客為業，
    業據其自承在卷，其為從事駕駛業務之人。是被告所為係犯刑法第二百八十四條
    第二項前段業務過失傷害罪。爰審酌被告其智識程度、品行、過失程度、被害人
    所受傷害及其過失程度、被告之犯後態度及尚未與被害人達成民事賠償等一切情
    狀，量處如主文所示之刑，並諭知易科罰金之折算標準。
據上論斷，應依刑事訴訟法第二百九十九條第一項前段，刑法第二百八十四條第二項
前段、第四十一條，罰金罰鍰提高標準條例第一條前段、第二條，判決如主文。
本案經檢察官戴瑞麒到庭執行職務
中      華      民      國    八十九    年      九      月     十三     日
                        臺灣苗栗地方法院刑事庭
                                  審判長法  官  巫  政  松
                                        法  官  劉  興  浪
                                        法  官  黃  賢  婷
右正本證明與原本無異。
如不服本判決，應於判決送達後十日內向本院提出上訴狀( 應附繕本 )，上訴於
臺灣高等法院台中分院。
                                        書記官  李  學  詩
中      華      民      國    八十九    年      九      月     十三     日
附錄法條
刑法第二百八十四條：
  因過失傷害人者，處六月以下有期徒刑，拘役或五百元以下罰金。致重傷者，處一
  年以下有期徒刑，拘役或五百元以下罰金。
  從事業務之人，因業務上之過失傷害人者，處一年以下有期徒刑、拘役或一千元以
  下罰金。致重傷者，處三年以下有 期徒刑，拘役或二千元以下罰金。


司法院資訊處製作；財團法人民間司法改革基金會備份。
